【裁判字號】    99,聲,1394
【裁判日期】    990811
【裁判案由】    聲明異議
【裁判全文】
臺灣臺南地方法院刑事裁定              99年度聲字第1394號
聲明異議人
即受刑人    甲○○
上列被告因公共危險案件，對檢察官不准易科罰金，而予發監執
行之執行處分（99年度執字第3939號），聲明異議，本院裁定如
下：
    主  文
異議駁回。
    理  由
一、聲明異議意旨略以：異議人因違背安全駕駛致交通危險罪，
    經貴院判處有期徒刑5月，如易科罰金，以新台幣1千元折算
    1 日。案經確定，由臺灣臺南地方法院檢察署於99年7月14
    日寄發執行傳票（99年度執字第3939號），異議人於同年月
    29日，以「請求准予分期繳納罰金聲請表」向執行檢察官聲
    請准予分期繳納易科罰金，檢察官卻不准異議人易科罰金而
    發監執行。惟異議人為家中唯一經濟支柱，尚育有2名女兒
    正就讀國中3年級與高中2年級，開學在即需註冊費，若異議
    人入監服刑，家中經濟即頓失依靠。況且異議人2名女兒在
    學成績異，尤其大女兒就讀國立台南高商、品學兼優，恐被
    告一但入監服刑，2名女兒無法繼續就讀，異議人經此教訓
    ，已完全知錯，被告從此必定戒酒，將來2名女兒長大，異
    議人將帶著他們姐妹從事社會公益活動，爰請求撤銷檢察官
    之處分，並准予易科罰金等語。
二、按受刑人或其法定代理人或配偶，以檢察官執行之指揮為不
    當者，得向諭知該裁判之法院聲明異議，刑事訴訟法第 484
    條定有明文。次按刑法第41條第1項規定，犯最重本刑為5年
    以下有期徒刑以下之刑之罪，而受6 個月以下有期徒刑或拘
    役之宣告者，得易科罰金；但確因不執行所宣告之刑，難收
    矯正之效，或難以維持法秩序者，不在此限。故有期徒刑或
    拘役得易科罰金之案件，法院所諭知者，僅係如易科罰金時
    之折算標準，至於是否准予易科罰金，厥為執行檢察官視個
    案具體情形裁量決定之權限。易言之，執行檢察官就受刑人
    是否「確因不執行所宣告之刑，難收矯正之效，或難以維持
    法秩序」之情事，依法有判斷之餘地；法院僅得審查執行檢
    察官為有關刑法第41 條第1項但書之裁量時，其判斷之程序
    有無違背法令、事實認定有無錯誤、其審認之事實與刑法第
    41 條第1項但書之裁量要件有無合理關連、及有無逾越該法
    律規定之範圍等問題，不得自行代替執行檢察官判斷受刑人
    是否有上開情事，僅於執行檢察官有上述未依法定程序進行
    裁量，或超越法律授權裁量範圍之情形時，法院始得撤銷其
    執行命令，否則法律既已授權執行檢察官有是否准予易科罰
    金之裁量權限，即應尊重執行檢察官所為之專業判斷。又現
    行刑法第41 條第1項有關得易科罰金之規定，已刪除「受刑
    人因身體、教育、職業、家庭等事由，執行顯有困難」之規
    定，亦即執行檢察官考量是否准受刑人易科罰金時，已不須
    考量受刑人是否因身體、教育、職業、家庭等事由致執行顯
    有困難，而僅須考量受刑人如不接受有期徒刑或拘役之執行
    ，是否難收矯正之效，或難以維持法秩序，以作為其裁量是
    否准予易科罰金之依據，先予敘明。
三、經查：
  (一)異議人即本件受刑人甲○○於99年1月9日晚間23時30分許，
    因服用酒類達不能安全駕駛動力交通工具之程度，仍駕駛機
    車行駛於公路，而於同年5月28日因服用酒類不能安全駕駛
    動力交通工具而駕駛罪，經本院以99年度交簡字第908號判
    決判處有期徒刑5月，如易科罰金，以1千元折算1日，同年6
    月21日確定，並自同年7月29日起，入監執行上開有期徒刑
    等情，有上開判決書、臺灣高等法院被告前案紀錄表及臺灣
    臺南地方法院檢察署檢察官執行指揮書各1件在卷可考。又
    指揮執行受刑人刑罰之臺灣臺南地方法院檢察署檢察官認異
    議人先後於96年、98年間，2度因酒後駕車之公共危險案件
    ，經本院分別判處拘役50日、有期徒刑3月，並分別經易科
    罰金執行完畢及易服社會勞動履行期間內，猶不思悔改，復
    於上開時點第3度於酒後駕駛機車，再犯本案，認如不發監
    執行所宣告之有期徒刑，難以收矯正之效，故檢察官於99年
    8 月4日以南檢欽卯99執3939字第49281號函，於99年8月6日
    送達於異議人，諭知不准易科罰金，發監執行乙節，並經本
    院依職權調閱本件刑事執行案卷即臺灣臺南地方法院檢察署
    99 年度執字第3939號卷宗核閱無誤。
  (二)異議人就執行檢察官前揭執行處分聲明異議，固提出台南市
    安南區公親里辦公處南公親字第0990722號證明1紙為證，且
    執前揭情詞為由，聲請准予易科罰金。惟查：經本院審閱上
    開執行案卷，執行檢察官通知異議人到案執行時，核閱異議
    人上揭酒後駕車之公共危險前案與執行紀錄始以異議人已有
    2次酒駕前案，非執行有期徒刑，難以收矯正之效為由，而
    為不准易科罰金之諭知；且於上揭函文中亦告知如異議人不
    服不准易科罰金之命，得向法院聲明異議之旨，已踐行法定
    之程序。又異議人於本案犯行前，已有2次酒後不能安全駕
    駛動力交通工具而駕駛之犯行，經本院判處罪刑確定在案，
    並分別經執行檢察官准予易科罰金及易服勞動之紀錄，此有
    臺灣高等法院被告前案紀錄表在卷可憑，異議人理應知所警
    惕，不再酒後駕駛為是，詎異議人又再度酒後駕車，其無視
    酒後不得駕車之禁令，罔顧公眾安全之心態實甚顯然；執行
    檢察官於本件指揮執行之程序，以前開事實為據，依其專業
    判斷，認為受刑人如不執行所宣告之刑，顯難生矯正之效，
    從而不准受刑人易科罰金，其所依據之事實及所為之裁量，
    於法並無違誤。參以執行檢察官亦曾函告得依法聲明異議，
    兼顧異議人尋求救濟之權利，則執行檢察官以99年度執字第
    3939號執行命令指揮將異議人送監執行，更難認有何失當之
    處。再異議人所犯服用酒類不能安全駕駛動力交通工具而駕
    駛罪，既係因酒後駕車之行為危害公眾交通往來安全甚鉅，
    始以刑罰之制裁遏止之，異議人上開犯行難謂無損於公共安
    全與社會秩序，況執行檢察官係依本件個案情形，判斷有無
    「確因不執行所宣告之刑，難收矯正之效，或難以維持法秩
    序」之情形，為是否准予易科罰金之決定，復如前述，此外
    ，亦未見檢察官有逾越法律授權、專斷或將與事件無關之因
    素考慮在內等濫用權力之情事，自不足認本件執行檢察官之
    判斷有何違反比例原則或平等原則可言，異議人據此指摘，
    亦嫌無據。綜上，本件聲明異議所執理由，並無法推論出檢
    察官所為之執行命令有何違法不當之處，依前揭說明，應認
    其聲明異議為無理由，而予駁回。
  (三)另執行檢察官既認本件符合刑法第41 條第1項但書之情形，
    依法即應不准許易科罰金，至異議人有無因身體、職業及家
    庭之關係或其他正當事由，執行顯有困難之情形，首諸前揭
    說明，本不應列入考量，異議人以其工作及家庭經濟情況為
    由，指摘檢察官不准受刑人易科罰金之指揮執行為不當，即
    屬無據。
四、依刑事訴訟法第486條，裁定如主文。
中    華    民    國    99    年    8     月    11    日
                        刑事第六庭    法  官  蔡直青
以上正本證明與原本無異。
如不服本裁定，應於收受送達後5日內向本院提出抗告狀。（應
附繕本）
                                      書記官  黃鋕偉
中    華    民    國    99    年    8     月    11    日

司法院資訊處製作；財團法人民間司法改革基金會備份。
